【裁判字號】    98,簡抗,12
【裁判日期】    980519
【裁判案由】    確認本票債權不存在
【裁判全文】
臺灣板橋地方法院民事裁定              98年度簡抗字第12號
抗  告  人  乙○○
相  對  人  甲○○
上列抗告人因與相對人間請求確認本票債權不存在事件，對於中
華民國98年3 月25日本院板橋簡易庭98年度板簡字第702 號裁定
提起抗告，本院裁定如下：
    主  文
原裁定廢棄。
    理  由
一、按管轄權之有無，為絕對訴訟成立要件之一，無庸當事人抗
    辯，是受訴法院於原告起訴後，自應依職權調查之；又管轄
    權之有無，應依原告主張之事實，按諸法律關於管轄之規定
    而為認定（最高法院65年臺抗字第162 號判例意旨參照）。
    次按本於票據有所請求而涉訟者，得由票據付款地之法院管
    轄；又本票未載付款地者，以發票地為付款地，未載發票地
    者，以發票人之營業所、住所或居所所在地為發票地，民事
    訴訟法第13條、票據法第120 條第5 項、第4 項分別定有明
    文。
二、本件抗告意旨略以：本件確認票據債權不存在之訴，雖票號
    00000000號、票面金額新臺幣498,960 元之本票（下稱系爭
    本票）未記載付款地，但依票據法第120 條第4 、5 項之規
    定，自當以發票人之住居所地為付款地，故依民事訴訟法第
    13條之規定，本件抗告人之住居所地當有管轄權，惟原審未
    能審酌本件係票據關係，有民事訴訟法第13條特別審判籍之
    適用，竟認定無管轄權，而裁定移轉管轄，顯於法有違，爰
    據此提起抗告，求為廢棄原裁定等語。
三、經查，本件原審法院認相對人住所地係在臺中市○○街63巷
    15號2 樓之2 ，依民事訴訟法第1 條第1 項之規定，應由臺
    灣臺中地方法院管轄，而依職權移送於臺灣臺中地方法院。
    惟經本院依職權調閱本院98年度司票字第1342號卷宗，審閱
    系爭本票後，發現系爭本票上確未記載付款地及發票地，然
    發票人欄記載：「乙○○」（即抗告人），發票人地址欄記
    載：「臺北縣土城市○○路11之5 號」，則揆諸前揭法條規
    定，本件應以抗告人之住所地即上開在本院管轄區域內之土
    城地址為發票地，原審法院就本件確認票據債權不存在之訴
    訟自有管轄權。原審以其就本件訴訟無管轄權為由，所為移
    轉管轄之裁定，即有未洽。從而，本件抗告意旨指摘原裁定
    不當，求為廢棄，為有理由，應由本院廢棄原裁定，發回原
    法院更為審理。
四、據上論結，本件抗告為有理由，依民事訴訟法第436 條之1
    第3 項、第492 條，裁定如主文。
中    華    民    國    98    年    5     月    19    日
                  民事第一庭  審判長法  官  李世貴
                                    法  官  黎文德
                                    法  官  高文淵
以上正本係照原本作成。
本裁定不得再抗告。
中    華    民    國    98    年    5     月    19    日
                                    書記官  許慧貞


司法院資訊處製作；財團法人民間司法改革基金會備份。
